【裁判字號】    97,易,3473
【裁判日期】    971231
【裁判案由】    詐欺
【裁判全文】
臺灣板橋地方法院刑事判決              97年度易字第3473號
公  訴  人  臺灣板橋地方法院檢察署檢察官
被      告  甲○○
上列被告因詐欺案件，經檢察官提起公訴（97年度偵字第27057
號、第28091 號），及移送併辦（97年度偵字第30144 號），本
院判決如下：
   主  文
甲○○幫助意圖為自己不法之所有，以詐術使人將本人之物交付，
處有期徒刑參月，如易科罰金，以新臺幣壹仟元折算壹日。
    事  實
一、甲○○預見提供金融機構帳戶之存摺、提款卡、密碼予他人
    使用，足以幫助他人提領獲取詐欺犯罪所得之金錢，竟不違
    背其本意，仍基於幫助詐欺之不確定故意，於民國97年5 月
    12日某時，在臺北縣蘆洲市○○○路上，將其所開設之彰化
    商業銀行東三重分行（帳號：00000000000000，下簡稱彰化
    銀行）帳戶之存摺、提款卡及密碼等物，交付予年籍身分不
    詳綽號「小吳」之成年男子，以此方式幫助該「小吳」之人
    所屬詐騙集團從事詐欺取財之犯行，其後該詐騙集團成員隨
    即基於意圖為自己不法所有之犯意，先於97年4 、5 月間，
    撥打電話予乙○○，佯稱其獲得香港賽馬協會投注賽馬機會
    後已中彩金，惟需支付稅金及其他費用，致使乙○○陷於錯
    誤，乃先後12次匯入款項共計新臺幣（下同）776,000 元至
    該詐騙集團成員指示之多組人頭帳戶內，其中第10筆即係於
    97年5 月13日，以現金匯入150,000 元至上開甲○○之帳戶
    內；復於同年5 月13日16時許，撥打電話予丙○○，以前述
    相同手法，佯稱其投注香港賽馬已中彩金，惟需支付相關費
    用，致使丙○○陷於錯誤，乃先後2 次匯入款項共計442,00
    0 元至該詐騙集團成員所指示之2 組人頭帳戶內，其中第1
    筆即係於同年5 月14日，以現金匯入100,000 元至上開甲○○之帳戶內；另於同年5 月14日12時許，撥打電話予丁○○
    佯稱係其外甥女，急需借貸，致使丁○○陷於錯誤，乃於同
    年5 月14日14時許，以現金匯款150, 000元至上開甲○○之
    帳戶內。嗣經乙○○、丙○○及丁○○查覺被騙，經各自報
    警處理，始循線查悉上情。
二、案經臺北縣政府警察局中和分局、三重分局報告臺灣板橋地
    方法院檢察署偵查起訴及移送併辦。
    理  由
一、上開犯罪事實，業據被告甲○○於本院審理中坦承不諱，且
    被害人乙○○、丙○○及丁○○先後遭不詳詐騙集團成員詐
    騙後陷於錯誤，而分別將款項匯入被告本身所有之彰化銀行
    一情，除業經被害人乙○○、丙○○及丁○○於警詢中指述
    明確外，並有臺灣中小企業銀行匯款申請書、華南商業銀行
    匯款回條聯、聯邦銀行匯款通知單各1 張及彰化商業銀行東
    三重分行97年6月4日、同年6月16日彰東重字第09701235 號
    、第09701347號函附甲○○開戶資料及交易明細表各1 份等
    附卷可資佐證，足認被告自白與事實相符，是以本件事證明
    確，被告犯行堪以認定，應依法論科。
二、按刑法上之幫助犯，係對於犯罪與正犯有共同之認識，而以
    幫助之意思，對於正犯資以助力，而未參與實施犯罪之行為
    者而言（最高法院75年度台上字第1509號、88年度台上字第
    1270號判決參照）。是以，如未參與實施犯罪構成要件之行
    為，而係出於幫助之意思提供助力，即屬幫助犯，而非共同
    正犯。本件被告基於幫助之不確定犯意，提供其所有彰化銀
    行帳戶等相關資料予不詳之詐騙集團對被害人乙○○等3人
    進行詐騙行為，致使各該被害人陷於錯誤，因而匯款至被告
    所提供之上開彰化銀行帳戶內，是被告所為係參與詐欺罪構
    成要件以外之行為，且在無證據證明被告係以正犯而非以幫
    助犯之犯意參與犯罪之情形下，應認其所為係幫助犯而非正
    犯行為。是核被告所為，係犯刑法第30條第1 項前段、第33
    9 條第1 項之幫助詐欺取財罪。其幫助他人遂行詐欺取財之
    犯行，為幫助犯，應依刑法第30條第2 項規定，按正犯之刑
    減輕其刑。又被告以一行為而同時觸犯3 個幫助詐欺取財之
    罪名，是為想像競合犯，應依刑法第55條規定，從一重處斷
    。至公訴人雖未就被告交付上開彰化銀行帳戶相關資料予不
    詳之詐欺集團使用，並由該詐欺集團成員向被害人丙○○詐
    取100,000 元之部分提起公訴，然檢察官就犯罪事實之一部
    起訴者，其效力及於全部，本件被告所為幫助詐欺之犯行，
    與起訴書所指其他幫助詐欺之犯行，具有想像競合犯之裁判
    上一罪關係，為起訴效力所及，是本院自應就屬於法律上同
    一案件之該犯行一併加以審理判決。
三、爰審酌被告前有妨害風化之前科紀錄，素行不佳，且其提供
    上開帳戶予詐欺集團使用，實際上助長詐騙財產犯罪之風氣
    ，並造成許多無辜民眾受騙而受有金錢損失，應為當今社會
    詐財事件發生根源之一，不僅擾亂金融交易往來秩序，且亦
    因被告提供人頭帳戶予他人使用，致使執法人員難以追查該
    詐騙集團之真實身分，復參酌其智識程度、被害人所受損害
    之金額，以及嗣於本院審理時已坦承犯行，犯後態度尚稱良
    好等一切情狀，量處如主文所示之刑，並諭知易科罰金之折
    算標準，以資懲儆。至被告所有上開彰化銀行帳戶存摺連同
    提款卡等物，雖為被告所有供本件幫助詐欺罪所用之物，惟
    均未扣案，為免將來執行困難，爰不予宣告沒收，附此敘明
    。
四、末按「除被告所犯為死刑、無期徒刑、最輕本刑為3 年以上
    有期徒刑之罪或高等法院管轄第1審案件者外，於前條第1項
    程序進行中，被告先就被訴事實為有罪之陳述時，審判長得
    告知被告簡式審判程序之旨，並聽取當事人、代理人、辯護
    人及輔佐人之意見後，裁定進行簡式審判程序。」刑事訴訟
    法第273條之1 第1項定有明文。查本件被告所犯上開刑法第
    30條第1 項、第339條第1項之幫助詐欺取財罪，其法定刑並
    非最輕本刑為3 年以上有期徒刑之罪，且被告於本院97年12
    月18日準備程序進行中，復就被訴之事實為有罪之陳述，經
    告知被告簡式審判程序之旨，被告及公訴人對於本件改依簡
    式審判程序審理亦均表示同意，是本院即依前揭刑事訴訟法
    規定，裁定本件進行簡式審判程序，附此敘明。
據上論斷，應依刑事訴訟法第273條之1 第1項、第299條第1項前
段，刑法第30條第1 項前段、第2 項、第339 條第1 項、第55條
、第41條第1 項前段，刑法施行法第1 條之1 ，判決如主文。
本案經檢察官黃明絹到庭執行職務。
中    華    民    國    97    年    12    月    31    日
                         刑事第二十庭
                               法  官  楊仲農
上列正本證明與原本無異。
如對本判決不服，應於送達後10日內，向本院提出上訴狀（上訴
狀應記載具體上訴理由並應抄附繕本）告訴人或被害人如對於本
判決不服者，應具備理由請求檢察官上訴，其上訴期間之計算係
以檢察官收受判決正本之日期為準。
                               書記官  陳香君
中    華    民    國    98    年    1     月    5     日
附錄本判決論罪之法律條文：
中華民國刑法第339條：
意圖為自己或第三人不法之所有，以詐術使人將本人或第三人之
物交付者，處5年以下有期徒刑、拘役或科或併科1千元以下罰金
。
以前項方法得財產上不法之利益或使第三人得之者，亦同。
前二項之未遂犯罰之。


司法院資訊處製作；財團法人民間司法改革基金會備份。
